【裁判字號】    98,訴,1391
【裁判日期】    990126
【裁判案由】    誣告
【裁判全文】
臺灣高雄地方法院刑事判決              98年度訴字第1391號
公  訴  人  臺灣高雄地方法院檢察署檢察官
被      告  丁○○
選任辯護人  余景登律師
上列被告因誣告案件，經檢察官提起公訴（98年度偵字第13068
號），本院判決如下：
    主  文
丁○○犯誣告罪，處有期徒刑壹年陸月。
    事  實
一、丁○○明知同勝工程企業股份有限公司（下簡稱同勝公司）
    前於民國95年3 月3 日，為託其運作使該公司得以承包善晶
    光電股份有限公司（下稱善晶公司）位於高雄路竹園區新建
    科技廠房之工程（下稱系爭工程），因而支付新台幣（下同
    ）700 萬元之運作費用，因該工程最後未由同勝公司承包，
    甲○○因而受同勝公司所託向其催討上開所受損害，如附表
    所示之支票2 張為其用以償還上開損害之用，非甲○○施用
    詐術向其詐得，竟意圖使甲○○受刑事處分，基於誣告之犯
    意，於民國97年3 月10日下午5 時33分許，在高雄市政府警
    察局，虛構事實向員警佯稱：甲○○於95年7 月下旬間某日
    ，在高雄市○○區○○路與文信路口附近之某大樓樓下，向
    伊佯稱可介紹購買便宜房屋，但要求需先交付金額各23萬5
    千元之支票2 張，以方便甲○○與屋主洽談購屋事宜，致伊
    陷於錯誤不疑有他，而當場交付如附表所示支票，並書立協
    議書1 張，上開支票提示付款後，甲○○均未完成購屋事務
    云云，並於警詢時表示對甲○○提出詐欺取財之刑事告訴，
    而向該管公務員誣告甲○○犯罪。
二、案經甲○○訴由臺灣高雄地方法院檢察署檢察官偵查起訴。
    理  由
一、證據能力之判斷：
    被告以外之人於審判外之言詞或書面陳述，除法律有規定者
    外，不得作為證據，刑事訴訟法第159 條第1 項定有明文。
    證人丙○○於警詢之陳述、證人即告訴人甲○○於檢察事務
    官偵查中之所述，為審判外之陳述，且不符合得作為證據之
    例外規定，則被告及辯護人辯稱甲○○、丙○○於警詢之陳
    述無證據能力，均無不符，自不得以其等在警詢及檢察事務
    官偵查中之陳述為被告不利之證明。
二、事實之認定：
    訊據被告丁○○雖自承於上開時間、地點對告訴人甲○○提
    出詐欺告訴，惟矢口否認有本件誣告犯行，辯稱甲○○於95
    年7 月下旬間某日，在高雄市○○區○○路與文信路口附近
    之某大樓樓下，確向伊佯稱可介紹購買便宜房屋，伊因而交
    付如附表所示支票2 張，委由甲○○與屋主洽談購屋事宜云
    云。經查：
  (一)被告所承部分核與其警詢筆錄相符，有筆錄附卷可稽（詳警
    卷第1 至4 頁），所承堪信為真實，被告確如事實欄所載對
    甲○○提出詐欺取財告訴之事實，應可認定。
  (二)同勝公司前為託被告運作以承包善晶公司之系爭工程，因而
    支付700 萬元予被告，而最終同勝公司並未承包該工程之事
    實，為被告所自承（詳本院卷第99至101 頁），核與證人甲○○、乙○○於被告被訴偽造文書等案件【下稱系爭前案】
    審判中之證述內容大致相符（詳本院96年度訴字第2204號卷
    第31至45頁、第95至106 頁，附於系爭前案），另有被告於
    95年3 月1 日簽立之承諾書1 張、被告代表善晶公司與同勝
    公司所簽定之工程合約1 份、台北富邦銀行95年3 月3 日匯
    款委託書及第一銀行95年3 月3 日匯款申請書回條各1 張附
    於系爭前案可稽（詳95年度他字第10138 號卷第42至73頁、
    第4 頁，附於系爭前案），則上開事實亦可認定。
  (三)被告於同勝公司未順利承包系爭工程後，曾切結承諾願對同
    勝公司負責賠償含上開700 萬元在內損害之事實，有切結書
    1 份附卷可稽（詳97年度偵字第28785 號卷第74頁），且為
    被告於本院審理時所自承（詳本院卷第101 頁），則被告積
    欠同勝公司至少700 萬元債務之事實，同可認定。
  (四)依被告交付甲○○如附表所示支票2 張時雙方所簽署之協議
    書【下稱系爭協議書】雖記載：「本人：甲○○‧身分證字
    號：Ｚ000000000‧今向林雍善（被告原名）借取如附表所示
    支票2 張辦理資產買賣相關事宜，若在約定日期95年8 月31
    日前未辦理完成則需在3 日內將此2 張支票無條件歸還予林
    雍善，若於期限內事情辦理完成則林雍善需負擔該2 張支票
    所產生每月之利息費用，因空口無憑特立此書證明之‧立書
    人（借方）甲○○‧出借方：林雍善」（詳警卷第11頁），
    然依證人甲○○證稱略以：如附表所示支票2 張係被告交付
    伊，用以償還同勝公司之債務，至上開協議書係被告事先寫
    好，向伊佯稱目的在使善晶公司之股東安心，伊係應被告要
    求簽名，當時被告信用已破產，不可能邀約被告買房子，如
    附表所示支票2 張嗣後由伊拿去票貼，扣掉利息僅換得41萬
    元，用以支付同勝公司在高雄辦公室租金、水電工薪水、文
    具費用及其他零用雜支，因為同勝公司當時很亂，會計有可
    能未入帳，被告在系爭前案第一審開庭時（誤為第二審開庭
    ），曾表示如附表所示支票2 張係用以歸還同勝公司債務等
    語（詳本院卷第44頁、第47頁第49至頁），經核：
    1.依證人丙○○證稱略以：如附表所示支票2 張係被告交給
      甲○○支付同勝公司南部辦公室之開銷，當初董事長乙○○亦曾以電話指示甲○○將該支票用以支付公司開銷，並
      指示伊工地應如何收尾及跟議價廠商如何了結等語（詳本
      院卷第75至77頁），證人即同勝公司負責人乙○○亦證稱
      略以：知悉甲○○有自被告處取得2 張支票，該2 張支票
      是被告要還同勝公司債務等語（詳本院卷第64頁），證人
      丙○○、甲○○所證與證人甲○○上開如附表所示支票2
      張，係被告用以支付同勝公司之所證大致相符，另證人丙○○所證與甲○○證稱將如附表所示支票款項用以支付同
      勝公司南部辦公室費用之所證，亦屬相符。
    2.依同勝公司於系爭前案96年11月1 日審理時，原提出還款
      明細表示被告當時還款共計69萬元，嗣因被告表示另有還
      款70多萬元，證人甲○○重新核計後因而改稱「應有100
      多萬元左右，確切金額還要再核算」等語，此有筆錄及還
      款明細附卷可稽（詳本院訴字第2204號卷第106 頁、第
      120 頁，附於系爭前案），參酌被告於本院供稱略以：除
      當時還款明細所列69萬元外，因匯給林麗芬的是50萬元非
      僅25萬元等語（詳本院卷第102 頁），足見被告在系爭前
      案一審審理時，除上開匯款認知誤差之25萬元（此部分孰
      是孰非非本案關鍵，爰不予判斷）外，供稱尚清償45萬元
      以上債務（70多萬－25萬＝45萬元以上），而如附表所示
      支票2 張之金額合計47萬元（23.5萬×2 ＝47萬），與上
      開被告所為尚清償45萬元之所供大致吻合，且被告並無法
      說明除如附表所示支票2 張外，尚於何時以何方式向同勝
      公司為清償，則證人甲○○上開如附表所示支票係用以清
      償同勝公司債務之所證，即難認無所依據。
    3.按債務人積欠龐大債務而無法獲得清償時，債權人通常均
      急於使債務人得以清償債務，則即使投資有可能帶來利潤
      ，因對本身債務之清償緩不濟急，債權人亦無樂見債務人
      將資產為長期投資之可能，從而亦無可能鼓勵債務人為長
      期之投資。本件被告積欠同勝公司700 萬元以上之債務，
      扣除已清償部分，仍有數百萬元之債務，債務金額龐大，
      而依證人乙○○所證，甲○○為同勝公司主要與被告接洽
      之人員，且同勝公司支付被告之運作費用700 萬元中，部
      分係請甲○○向姊姊所調得之資金（詳本院卷第60頁、第
      58頁、第63頁），甲○○既代公司向姊姊調資金，且負責
      為同勝公司向被告催討債務，依上所述，急於使被告得以
      清償債務，自無樂見被告將資產用於長期投資之可能，而
      被告辯稱甲○○介紹伊購買房屋，屬長期投資，所辯顯與
      上開經驗法則不符。
    4.本件被告所辯即對甲○○提出告訴之內容，與當時甲○○
      代表同勝公司急於向被告催討債務，不應汲汲於介紹被告
      購買房屋為長期投資之經驗法則不符，且甲○○所證如附
      表所示支票2 張係用以清償同勝公司債務之情，與證人丙○○所證、被告於系爭前案所供大致相符，亦合於上開經
      驗法則，從而綜上各情，應認如附表所示支票2 張，確係
      被告用以清償對同勝公司所積欠之債務，非如被告所辯投
      資購買房屋之款項，被告所辯自無可採。至系爭協議書所
      載略以「借取支票辦理資產買賣」部分，應認係甲○○為
      求順利取得支票，未注意而配合被告在既已繕寫完成之文
      件上簽名，該部所載尚與事實不符。另因同勝公司位於桃
      園市○○路500 號11樓（詳系爭前案95年度他字第10138
      號卷第1 頁告訴狀，附於系爭前案），系爭工程係由甲○○在南部成立高雄辦公室負責接洽，向被告收取清償債務
      之如附表所示支票2 張後，既直接向他人貼現，且將票款
      用於支付高雄辦公室之各項費用，證人乙○○雖身為同勝
      公司負責人，既未實際經手，所證不知票款支用情形，尚
      合常情，自不得以證人乙○○證稱不知支用情形（詳本院
      卷第64頁），認如附表所示支票非用以清償同勝公司債務
      。且依證人乙○○所證，同勝公司為小公司，公司因為系
      爭工程無法施作，公司財務被害得慘，南部辦公室的財務
      由甲○○負責，沒有另外的會計小姐（詳本院卷第64頁、
      第55頁、第60頁），因甲○○本身非會計人員，而如附表
      所示支票既直接由甲○○貼現後支付高雄辦公室費用，以
      上開同勝公司之規模、當時之運作情形，尚難認同勝公司
      不可能發生漏登如附表所示支票之情形，則同勝公司雖函
      稱如附表所示支票2 張未入公司帳（本院卷第16頁），至
      多僅顯示上開運作方式造成會計帳上之紊亂，仍難認如附
      表所示支票非用以清償同勝公司債務。再者，支票既由甲○○直接貼現支付南部辦公室費用，則依華南商業銀行岡
      山分行函及所附如附表所示支票影本顯示，該支票未經同
      勝公司背書或委任金融機構提示付款（詳本院卷第27至29
      頁），亦屬常情，同難以該事實認如附表所示支票非用以
      清償同勝公司債務，併予敘明。
  (五)綜上所述，本件事證明確，被告有如事實欄所載之誣告犯行
    ，應堪認定。
三、論罪科刑：
    核被告所為，係犯刑法第169 條第1 項之誣告罪。爰審酌被
    告詐騙在先，為圖報復，竟向犯罪偵查機關為不實之申告，
    危害國家刑罰追訴權之正當、正確之行使，使他人有遭受不
    當追訴之虞，所為實有不該，且否認犯罪，犯後態度不佳，
    前因系爭案件被判處有期徒刑1 年4 月，減為有期徒刑8 月
    ，有臺灣高等法院被告前案紀錄表附卷可稽（詳本院卷第
    118 至119 頁）等一切情狀，量處如主文所示之刑。
據上論斷，應依刑事訴訟法第299 條第1 項前段，刑法第169 條
第1 項，判決如主文。
本案經檢察官張志杰到庭執行職務。
中    華    民    國    99    年    1     月    26    日
                刑事第六庭審判長法  官  李璧君
                                法  官  曾鈴
                                法  官  鄭峻明
以上正本證明與原本無異。
如不服本判決應於收受判決後10日內向本院提出上訴書狀，並應
敘述具體理由。其未敘述上訴理由者，應於上訴期間屆滿後20日
內向本院補提理由書(均須按他造當事人之人數附繕本)「切勿逕
送上級法院」。
中    華    民    國    99    年    1     月    26    日
                                書記官  吳韻芳
附錄論罪科刑法條：
刑法第169條
意圖他人受刑事或懲戒處分，向該管公務員誣告者，處 7 年以
下有期徒刑。
意圖他人受刑事或懲戒處分，而偽造、變造證據，或使用偽造、
變造之證據者，亦同。
附表：
┌──┬─────┬───────┬──────┬──────────┐
│編號│票號      │金額（新台幣）│發票日      │發票人              │
├──┼─────┼───────┼──────┼──────────┤
│1   │UC0000000 │235,000元     │95年9 月21日│善興國際實業有限公司│
├──┼─────┼───────┼──────┼──────────┤
│2   │UC0000000 │235,000元     │95年10月21日│善興國際實業有限公司│
└──┴─────┴───────┴──────┴──────────┘


司法院資訊處製作；財團法人民間司法改革基金會備份。
